【裁判字號】    90,訴,198
【裁判日期】    900330
【裁判案由】    殺人未遂
【裁判全文】
臺灣桃園地方法院刑事判決                            九十年度訴字第一九八號
    公  訴  人  臺灣桃園地方法院檢察署檢察官
    被      告  丙○○
右列被告因殺人未遂案件，經檢察官提起公訴（九十年度偵字第一０九一號），本院
判決如左：
本院判決如左：
    主  文
本件公訴不受理。
    理  由
一、公訴意旨略以：被告丙○○與其同居人乙○○於民國九十年一月七日（起訴書誤
    植為八十九年一月七日）凌晨零時三十分許，在桃園縣中壢市○○○路四０一號
    一樓住處內，因酒後講話聲音過大，因起同動三樓之住戶甲○○不滿，甲○○遂
    下樓指責被告等人，被告即與甲○○起爭執，詎被告竟基於殺人之犯意，持其所
    有之水果刀一把，趁甲○○欲離去時，朝其後腦部及右臂各刺一刀，使甲○○受
    有右臂割傷長約十二公分、後枕部頭皮裂傷約三公分之傷害，甲○○遭殺傷後，
    有人賴兒淞見狀立即報請警方處理，當場扣得被告所有，供其犯罪所用之水果刀
    一把，經將甲○○送醫急救後始倖免於難，因認被告涉有刑法第二百七十一條第
    二項之殺人未遂罪嫌云云。
二、訊據被告坦承於右揭時地持刀刺傷告訴人等情，惟矢口否認有殺人未遂犯行，辯
    稱，因酒後與告訴人起爭執，告訴人作勢要毆打伊，因要保護自己，遂拿起放在
    桌上之水果刀亂刺，伊並沒有殺人之犯意等語。公訴意旨認被告涉有前開罪嫌，
    係以(1)右揭事實，業據被告於偵查中坦承酒後與告訴人起爭執，並持刀刺向告訴
    人。(2)次查告訴人甲○○因被告砍殺行為而受有右臂割傷長約十二公分、後枕部
    頭皮裂傷約三公分之傷害，亦有診斷證明書在卷可憑。(3)末按後腦部係人體極重
    要之部位，如經鈍器撞擊或銳器刺擊，客觀上恆有致死之可能，故被告持刀刺向
    告訴人之後腦部，顯有致告訴人於死之犯意。為其主要論據。
三、按行為人為行為當時，主觀上是否有殺人之故意，除應斟酌其使用之兇器種類，
    攻擊之部位、行為時之態度、表示之外，尚應深入觀察行為人與被害人之關係、
    衝突之起因、下手力量之輕重，被害人受傷情形及行為人事後之態度等各項因素
    ，綜合予以研析，以為憑斷。公訴人認被告涉有殺人未遂犯行，無非以後腦部係
    人體極重要之部位，如經鈍器撞擊或銳器刺擊，客觀上恆有致死之可能，故被告
    持刀刺向後腦部，顯有致告訴人於死之犯意。經查：(1)被害人於九十年一月七日
    經急診收住院，到院時意識清醒，血壓、心跳等生命現象正常，九十年一月十二
    日出院。且甲○○頭上僅有一道刀痕，未傷及頭骨，刀痕之長度為四公分，有甲
    ○○之病歷表、診斷證明書及所受傷勢照片在卷可參。按持利刃砍頭部是否會砍
    破頭骨，致人於死，須視利刃之重量及砍殺之力量，自足以砍破頭骨，衡情一般
    水果刀應不致將頭骨砍破，被告持扣案水果刀，若持該水果刀用力猛刺被害人頭
    部，殆有可能致人於死。然被害人所受傷害為右臂割傷長約十二公分、後枕部頭
    皮裂傷約四公分之傷害，顯見被告係因被害人到被告住處指責被告後，心生不滿
    ，遂執其置於桌上之水果刀作勢亂揮，趁被害人轉身欲離去之際，自其身後持水
    果刀朝其亂揮而傷及被害人，則被告若欲致被害人於死，應持水果刀朝被害人頭
    部要害等處猛力刺擊，而非持水果刀作勢亂揮，況被害人受有前揭傷害，均非穿
    刺傷而屬割傷，足見被告主觀上並無致人於死之故意。(2)次查被告與告訴人二人
    屬房東、房客之關係，並無深仇宿怨，僅因酒後偶然之事故而起衝突，且被告在
    傷害被害人時並未口出「給你死」之類之言語等情，為被告與告訴人等所不爭執
    ，並有警、偵訊筆錄在卷可參。徵諸常情，被告與告訴人雙方間既無仇隙，當無
    僅因偶發衝突，即萌殺害告訴人之動機；且被告係持置於桌上之水果刀趁被害人
    轉身欲離去之際作勢揮擊而傷及被害人；抑且於刺傷被害人後，即行罷手，未趁
    被害人受傷時再予繼續刺殺，益徵被告並無致被害人於死之故意。(3)綜觀上情，
    被告當時既非故意朝告訴人甲○○之頭部刺擊，且其揮砍之力道亦非十分猛烈，
    被害人所受之二處傷害均非穿刺傷，而係割傷，且被告見被害人受傷後隨即停手
    ，由他人將被害人送醫急救。是被告顯係因與被害人發生爭執，氣憤之餘，持水
    果刀揮擊被害人洩憤，並無致被害人於死之意甚明，此外亦查無其他積極證據足
    認被告涉有何殺人未遂犯行，其行為僅成立刑法第二百七十七條一項之傷害罪。
    公訴人遽依殺人未遂罪起訴，容有未洽，附此敘明。
三、按告訴乃論之罪，告訴人於第一審辯論終結前得撤回其告訴，又未經告訴或告訴
    經撤回者，應諭知不受理之判決，刑事訴訟法第二百三十八條第一項、第三百零
    三條第三款分別定有明文。
四、查本件告訴人甲○○告訴被告丙○○傷害案件（公訴人原認係犯殺人未遂罪，經
    審理後，認係犯傷害罪），係觸犯刑法第二百七十七條第一項傷害罪，依同法第
    二百八十七條前段之規定，須告訴乃論。茲據告訴人均與被告等人達成和解並到
    庭表示撤回告訴之意旨，有訊問筆錄及和解協議書等在卷足憑，揆諸前開說明，
    本件爰不經言詞辯論，逕為不受理判決。
據上論斷，應依刑事訴訟法第三百零三條第三款，第三百零七條，判決如主文。
中      華      民      國    九十      年      三      月     三十     日
                                臺灣桃園地方法院刑事第六庭
                                      法  官   黃永定
右正本證明與原本無異。
如不服本判決，應於判決送達後十日內向本院提出上訴狀( 應附繕本 )，上訴於
臺灣高等法院。
                                      書記官   陳月桂
中        華        民        國     九十     年    四    月     四     日


司法院資訊處製作；財團法人民間司法改革基金會備份。
